【裁判字號】    99,交易,620
【裁判日期】    991221
【裁判案由】    過失傷害
【裁判全文】
臺灣臺中地方法院刑事判決             99年度交易字第620號
公  訴  人  臺灣臺中地方法院檢察署檢察官
被      告  羅仁宏
上列被告因過失傷害案件，經檢察官提起公訴（99年度偵字1583
9號），本院判決如下：
    主  文
羅仁宏因過失傷害人，處拘役伍拾日，如易科罰金，以新臺幣壹
仟元折算壹日。
    事  實
一、羅仁宏於民國98年11月6日21時45分許駕駛車牌號碼R6-4341
    號自用小客車，沿臺中市○○路由樂業路往振興路方向行駛
    ，行經建成路與東光園路、東英二街之多岔路口時，本應注
    意兩車併行之間隔並隨時採取必要之安全措施，而依當時天
    候晴、夜間有照明、視距良好，且路面乾燥、無缺陷、無障
    礙物，並無不能注意之情事，竟疏於注意及此，貿然駕駛前
    開小客車進入上開多岔路口並轉入左側之東光園路，適有林
    才二駕駛車牌號碼KYZ-962號重型機車沿建成路同向行駛在
    羅仁宏所駕駛前開自用小客車之右側，亦疏未注意兩車併行
    之間隔並隨時採取必要之安全措施，而貿然駕駛前揭機車進
    入上開多岔路口並轉入左側之東光園路，因而羅仁宏所駕駛
    前開自用小客車之右前側與林才二所駕駛前揭機車之左後側
    發生碰撞，致林才二人車倒地並受有右側恥骨（上聯合枝）
    骨折之傷害。而羅仁宏於肇事後，留在現場，並於有偵查權
    之機關或公務員發覺犯罪前，向到場處理之警員承認其為肇
    事人，向警方自首接受裁判。
二、案經羅仁宏自首及林才二訴由臺灣臺中地方法院檢察署檢察
    官偵查起訴。
    理  由
壹、認定犯罪事實所憑之證據及理由：
一、按被告以外之人於審判外之陳述，經當事人於審判程序同意
    作為證據，法院審酌該言詞陳述或書面陳述作成時之情況，
    認為適當者，亦得為證據；當事人、代理人或辯護人於法院
    調查證據時，知有第159條第1項不得為證據之情形，而未於
    言詞辯論終結前聲明異議，視為有前項之同意，刑事訴訟法
    第159條之5定有明文。查本件認定事實所引用之證據方法（
    包括證人之證述及文書等證據），已經本院於審理時提示被
    告羅仁宏，被告羅仁宏並未爭執其證據能力（見本院99年12
    月7日審判筆錄），揆諸前揭說明，可認為同意作為證據；
    而本院審酌該陳述作成時之情況，認為適當，自具有證據能
    力，而得採為證據，合先敘明。
二、訊據被告羅仁宏固坦承於前開時、地駕駛車牌號碼R6-4341
    號自用小客車（下稱系爭小客車），與告訴人林才二所駕駛
    車牌號碼KYZ-962號重型機車（下稱系爭機車）發生碰撞，
    惟矢口否認有何過失傷害犯行，並辯稱：告訴人騎乘機車本
    來在伊所駕駛車輛的右邊，告訴人應該要看東英二街的號誌
    為二段式左轉，但告訴人突然直接左轉進入東光園路，致伊
    無法閃避，伊沒有過失云云。
三、經查：
（一）依道路交通事故現場圖記載內容及現場照片顯示情況：臺
      中市○○路與東光園路、東英二街係多岔路口，東光園路
      位於建成路之左側。且於案發前，系爭小客車係沿臺中市
      ○○路由樂業路往振興路方向，進入上開多岔路口並轉入
      左側之東光園路，系車機車亦係沿建成路同向進入上開多
      岔路口並轉入左側之東光園路；於案發後，東光園路緊鄰
      上開多岔路口處之地面上留有一道刮地痕，系爭機車側倒
      在該道刮地痕之終點旁，系爭小客車則停放在該道刮地痕
      之起點旁等情，有道路交通事故現場圖及現場照片在卷可
      稽（見臺灣臺中地方法院檢察署99年度他字第2288號偵查
      卷第26頁及第37至42頁）。
（二）告訴人林才二於偵訊時證稱：案發當天伊騎乘車牌號碼KY
      Z-962號重型機車要回家，沿建成路左轉東光園路，要往
      振興路方向行駛，在轉彎進入東光園路時，被告駕駛車牌
      號碼R6-4341號白色車輛，自伊的後面撞到伊的機車，機
      車就滑倒，伊就飛出去因而右側恥骨骨折等語（見上開偵
      查卷第46頁）。
（三）參以，被告於本院審理時供稱：伊的車子從建成路左轉出
      來到東光園路，伊轉出來前就有看到告訴人的機車，當時
      在伊的右後方，等到伊轉的時候，一群機車就從伊的右前
      方轉出來，一樣要往東光園路，伊的右前方和告訴人的左
      後側發生碰撞等語（見本院卷第14頁背面）。
（四）且告訴人林才二因本件車禍而受有右側恥骨（上聯合枝）
      骨折之傷害一節，亦有國軍臺中總醫院附設民眾診療服務
      處診斷證明書影本1份在卷可稽（見上開偵查卷第5頁）。
      經核上開告訴人證述內容，關於本件車禍發生經過及其受
      傷情形，與上開現場照片所示情況及現場圖、診斷證明書
      所載內容，互核一致，及關於本件車禍之二車碰撞情形，
      亦與前開被告供述內容，大致相符，自堪信為真實。綜上
      ，足認案發當天被告駕駛系爭小客車沿臺中市○○路由樂
      業路往振興路方向行駛，進入建成路與東光園路、東英二
      街之多岔路口並轉入左側之東光園路之際，疏未注意兩車
      併行時之間隔並隨時採取必要之安全措施，適有告訴人駕
      駛系爭機車沿建成路同向行駛在被告所駕駛系爭小客車之
      右側，亦疏未注意兩車併行時之間隔並隨時採取必要之安
      全措施，即進入上開多岔路口並轉入左側之東光園路，因
      而被告所駕駛系爭小客車之右前側與告訴人所駕駛系爭機
      車之左後側發生碰撞，致告訴人人車倒地並受有右側恥骨
      （上聯合枝）骨折之傷害。
（五）按汽車行駛時，駕駛人應注意車前狀況及兩車併行之間隔
      ，並隨時採取必要之安全措施，道路交通安全規則第94條
      第3項定有明文。查被告駕車自應注意上開規定，而依附
      卷前開現場照片所示，肇事地點係多岔路口，路況良好，
      且本件肇事時天侯晴、夜間有照明、視距良好，且路面乾
      燥、無缺陷、無障礙物，亦有道路交通事故調查報告表
      (一)附卷可稽（見上開偵查卷第27頁），則被告應無不能
      注意之情事，竟疏未注意兩車併行時之間隔並隨時採取必
      要之安全措施，而於前開時、地駕駛系爭小客車與告訴人
      所駕駛系爭機車發生碰撞，足認被告就本件車禍之發生，
      顯有過失。參以，本件車禍先後經臺灣省臺中市區車輛行
      車事故鑑定委員會及臺灣省車輛行車事故覆議鑑定委員會
      鑑定，亦均同此認定，此有臺灣省臺中市區車輛行車事故
      鑑定委員會於99年6月11日以中市行字第0995401850號函
      檢送之臺中市區990232案鑑定意見書（見上開偵查卷第49
      至50頁），及臺灣省車輛行車事故覆議鑑定委員會99年11
      月8日覆議字第0996204310號函各1份在卷可參（見本院卷
      第53頁）。且告訴人確因本件車禍因而受有上開傷害，是
      被告之過失行為與告訴人所受上開傷害間，應具有相當因
      果關係。至被告所辯前詞，顯係事後卸責之詞，不足採信
      。
四、從而，本件事證明確，被告犯行堪予認定，自應依法論科。
    至被害人駕駛系爭機車疏未注意兩車併行時之間隔並隨時採
    取必要之安全措施，雖亦有過失，然並不因此而解免被告之
    刑事責任，併此敘明。
貳、所犯法條及刑之酌科：
一、核被告所為，係犯刑法第284條第1項前段之過失傷害罪。
二、查被告肇事後，於有偵查權之機關或公務員發覺犯罪前，留
    在現場，並向到場處理之員警承認其為肇事者等情，有臺中
    市○○○道路交通事故肇事人自首情形紀錄表1份在卷可佐
    （見上開偵查卷第31頁），是以被告於犯罪未發覺前，自首
    並接受裁判，依刑法第62條前段規定減輕其刑。
三、爰審酌被告因一時疏忽，致告訴人受有上開傷害等一切情狀
    ，認蒞庭檢察官具體求處有期徒刑3月，稍嫌過重，而量處
    如主文所示之刑，並諭知易科罰金之折算標準。
據上論斷，應依刑事訴訟法第299條第1項前段，刑法第284條第
1項前段、第62條前段、第41條第1項前段，刑法施行法第1條之1
第1項、第2項前段，判決如主文。
本案經檢察官謝志遠到庭執行職務。
中    華    民    國    99    年    12    月    21    日
                  交通法庭    法  官  賴秀雯
以上正本與原本無異。
如不服本判決應於收受送達後10日內向本院提出上訴書狀，並應
敘述具體理由；其未敘述上訴理由者，應於上訴期間屆滿後20日
內向本院補提理由書（均須按他造當事人之人數附繕本）「切勿
逕送上級法院」。
告訴人或被害人如對於本判決不服者，應具備理由請求檢察官上
訴，其上訴期間之計算係以檢察官收受判決正本之日期為準。
                              書記官  江美琪
中    華    民    國    99    年    12    月    21    日
附錄論罪科刑法條
中華民國刑法第284條（過失傷害罪）
因過失傷害人者，處6月以下有期徒刑、拘役或5百元以下罰金，
致重傷者，處1年以下有期徒刑、拘役或5百元以下罰金。
從事業務之人，因業務上之過失傷害人者，處1年以下有期徒刑
、拘役或1千元以下罰金，致重傷者，處3年以下有期徒刑、拘役
或2千元以下罰金。

司法院資訊處製作；財團法人民間司法改革基金會備份。
